【裁判字號】    96,交聲,982
【裁判日期】    970506
【裁判案由】    聲明異議
【裁判全文】
臺灣臺南地方法院交通事件裁定         96年度交聲字第982號
移送機關    交通部公路總局嘉義區監理所臺南監理站
異議人即    甲○○
受處分人
上列受處分人因違反道路交通管理處罰條例案件，對於交通部公
路總局嘉義區監理所台南監理站民國96年5月9日所為之裁決處分
（處分案號：嘉監南字第裁74-BC0000000號）聲明異議，本院裁
定如下：
    主  文
原處分撤銷。
甲○○汽車駕駛人，行經有燈光號誌管制之交岔路口闖紅燈，處
罰鍰新臺幣貳仟柒佰元，並記違規點數參點。
    理  由
一、原處分意旨略以：異議人即受處分人甲○○（下稱異議人）
    所有之車號八一五三－ＬＷ號自小客車，於民國九十五年六
    月十日三時五十六分許，在高雄市○○路、忠孝路口之有燈
    光號誌管制之交岔路口闖紅燈，經警逕行舉發，嗣經原處分
    機關即交通部公路總局嘉義區監理所台南監理站依道路交通
    管理處罰條例（下稱處罰條例）第五十三條第一項之規定，
    裁處異議人罰鍰新臺幣（下同）五千四百元。
二、本件異議意旨略以：異議人對本件違規並不爭執，惟因紅單
    未收到，致遭加倍罰鍰，為此聲明異議等語。
三、按汽車駕駛人，行經有燈光號誌管制之交岔路口闖紅燈者，
    處一千八百元以上五千四百元以下罰鍰，並記違規點數三點
    ，處罰條例第五十三條第一項、第六十三條第一項定有明文
    。
四、經查，本件異議人於上開時地，駕駛車號八一五三－ＬＷ號
    於上揭時地闖紅燈之違規事實，為異議人所不爭執，並有高
    雄市政府警察局高市警交相字第BC0000000號舉發違反道路
    交通管理事件通知單一紙及舉發採證照片二張附卷可稽，異
    議人上開違規行為洵堪認定。
五、另按違反道路交通管理事件統一裁罰基準及處理細則第二條
    第二項（即違反道路交通管理事件統一裁罰基準表）及第四
    十一條之規定可知，違反道路交通管理事件之裁罰基準，係
    以當事人接到違規舉發通知書後，「有無逾越到案日期繳納
    罰款及到案與否」，為設定裁決罰鍰數額準據之一，故行為
    人有無於到案日期前繳交罰鍰或到案與否，對於行為人究應
    處以較低額或較高額之罰鍰，本具有相當之決定性。另因違
    反道路交通管理事件之處罰為一行政秩序罰，其對於違規之
    行為人所為之處罰，顯然影響行為人之權利義務，性質上為
    負擔之行政處分，是其應有行政法基本原則之要求—即行政
    行為應遵循公正、公開與民主之程序，確保依法行政原則，
    以保障人民權益，增進人民對行政之信賴（此亦為行政程序
    法第一條開宗明義所揭示），故為保障違反道路交通管理事
    件行為人之權益，舉發單位本應於舉發通知單上，詳為記載
    「應到案日期」及「應到案處所」，以利行為人得遵期到案
    繳交罰款，或對其違規之行為有陳述、爭執之機會。異議人
    之戶籍於九十五年一月九日經房屋所有權人王郭水治依戶籍
    法第四十七條第四項規定申請將全戶逕遷至台南市中西區戶
    政事務所（台南市○○路○段二五八號），該所並於九十五
    年五月十五日依規定辦理逕為住址變更登記等情，有台南市
    中西區戶政事務所九十六年十二月二十七日南市中西戶伶字
    第０九六０００五０三七號函在卷可佐，則異議人戶籍地於
    九十五年五月十五日起業已遷至台南市○○路○段二五八號
    無誤，然本件舉發通知單含採證照片前經高雄市政府警察局
    交通警察大隊交由郵政機關之郵務人員以掛號方式郵寄至異
    議人前戶籍地即台南市○○街一０八巷三七號，因異議人業
    於九十五年五月十五日遷移戶籍地至台南市○○路○段二五
    八號，一如前述，致該舉發通知書無人領受而於九十五年七
    月三日寄存送達於臺南市○○路郵局，有高雄市政府警察局
    交通警察大隊送達證書影本在卷足稽，此外，亦未依公示送
    達程序送達，則異議人顯然無從根據該舉發通知單上之「應
    到案日期（95.8.7）」及「應到案處所（台南監理站）」等
    內容，遵期到案繳交罰款，或對其違規之行為有陳述、爭執
    之機會。基此，原處分機關即交通部公路總局嘉義區監理所
    台南監理站，就此疏漏並未依循處理細則第三十條第一項之
    相關規定，加以審查並要求舉發單位補正而另行通知異議人
    ，即逕以上述違規事實明確，而對異議人處以法定最高額之
    罰鍰五千四百元，經核於法尚非適當。
六、綜上所述，異議人所有之上開自小客車，於前述時、地，有
    闖紅燈之違規事實雖可認定，然原處分機關並未查明本件交
    通違規事件之舉發通知單未於應到案日期前送達予異議人，
    即逕行裁處異議人法定最高額之罰鍰，復漏未裁處記違規點
    數三點，原裁決自有未洽，應認本件異議為有理由，依處罰
    條例第五十三條第一項、第六十三條第一項，並參酌違反道
    路交通管理事件統一裁罰基準表之規定，裁定如主文第二項
    所示之處罰，以資適法。
七、據上論結，應依道路交通管理處罰條例第八十七條第二項、
    道路交通案件處理辦法第二十條前段，裁定如主文。
中    華    民    國    97    年    5     月    6     日
                  交通法庭法  官  鍾邦久
以上正本證明與原本無異
如不服本裁定應於送達後5日內向本院提出抗告狀
                          書記官  蔡明峰
中    華    民    國    97    年    5     月    6     日


司法院資訊處製作；財團法人民間司法改革基金會備份。
